臺灣高等法院交通法庭刑事判決　　　　　　　　　九十一年度交上易字第二八一號
　　上　訴　人
　　即　被　告　乙○○
右上訴人因過失傷害案件，不服臺灣板橋地方法院九十一年度交易字第二四號，中
華民國九十一年七月八日第一審判決（起訴案號：臺灣板橋地方法院檢察署九十九十
一年度偵字第七九四），提起上訴，本院判決如左：
    主  文
原判決撤銷。
乙○○因過失傷害人，處拘役肆拾日，如易科罰金，以參佰元折算壹日。緩刑貳年。
    事  實
一、乙○○於民國九十年十月一日下午五時二十五分許，駕駛車牌號碼ＩＢ─七七五
    五號自用小客車，沿臺北縣永和市○○路○段往板橋方向行駛，並於臺北縣永和
    市○○路○段二十六號萬旺寵物店前外側車道上違規併排停車，欲開啟左前車門
    下車送寵物入店之際，本應注意汽車停車時不得併排停車，且停車向外開啟車門
    時，應注意行人、車輛，並讓其先行，而依當時天候、路況、視線及其智識能力
    均屬良好，並無不能注意之情事，竟疏未注意併排停車並注意左後方有無來車駛
    近，乙○○即貿然開啟左前車門，此時適有甲○○騎乘車牌號碼ＵＮＡ─四二六
    號輕型機車以時速四、五十公里之超速行駛，致煞車不及，撞及乙○○正開啟之
    左前車門，甲○○人車倒地，造成甲○○因而受有左肩鎖骨末端骨折合併胸部挫
    傷、左足挫傷、四肢擦傷等傷害；乙○○肇事後，於警員萬俊城接獲不詳路人報
    案前往現場處理尚不知何人肇事前，即在場向警員萬俊城自承肇事進而接受裁判
    。
二、案經甲○○訴由臺北縣政府警察局永和分局報請臺灣板橋地方法院檢察署檢察官
    偵查起訴。
    理  由
一、訊據上訴人即被告乙○○固不否認於右揭時、地併排停車及其開啟之車門與告訴
    人甲○○所騎乘之機車發生碰撞等情，辯稱：伊車輛之車門已經開啟許久，因當
    時伊尚在車上綁所飼養之小狗，係告訴人來撞到伊車門，其亦有過失，原審量刑
    過重云云。
二、經查：右揭事實迭據告訴人甲○○於警訊、偵查、原審及本院審理時指訴不移，
    並稱係被告併排停車，伊騎到被告車旁時，被告突然打開車門而撞上去等情。而
    依警繪道路交通事故調查報告表之事故現場圖所示（見偵查卷第八頁），雖因被
    告於肇事後已移動車輛，但當時被告確係跨越車道邊線而併排停車於外側車道上
    ，已為被告所自承。而依現場車損照片所示，被告自用小客車乃係左前車門外側
    及左側葉子板處有明顯撞擊痕跡，被告雖辯稱當時伊已開啟車門許久，係告訴人
    機車來撞伊車門云云。惟查苟係被告車門業已開啟之後始遭告訴人機車撞及，則
    衡情撞擊點應係被告左前門之內側，但依照片所示，被告之左前車門內部並無損
    壞痕跡，足見顯係告訴人機車甫行至被告左車門旁時，適被告突然開啟之車門所
    推撞倒地甚明，被告於原審辯稱係告訴人來衝撞其已經開啟許久後之車門云云，
    自不足採。按汽車停車時不得併排停車，且停車向外開啟車門時，應注意行人、
    車輛，並讓其先行，道路交通安全規則第一百十二條第一項第十款、第十五款分
    別定有明文。被告竟違規併排停車，復未注意左後方來車並讓其先行，即突然開
    啟車門，顯有違反上開注意義務，而當時天候、路況、視線及其智識能力均屬良
    好，已據被告於警訊時所自承，並無不能注意之情形，被告應注意能注意而未注
    意，其有過失至為明顯。而告訴人因此受有如事實欄所示之傷害，亦有診斷證明
    書一紙在卷可憑（見偵查卷第一三頁）。被告過失行為與告訴人所受傷害間顯有
    相當因果關係，從而本案事證明確，被告犯行堪予認定，應依法論科。
三、核被告乙○○所為，係犯刑法第二百八十四條第一項前段之因過失傷害人罪。被
    告肇事後於警員萬俊城接獲不詳路人報案前往現場處理尚不知何人肇事前，即在
    場向之自承肇事，有萬俊城警員出具之自首調查表在卷可憑，其對未發覺之犯罪
    自首進而接受本件裁判，應依刑法第六十二條前段規定減輕其刑。
四、原審據以論罪科刑，固非無見，惟查原判決未斟酌被害人騎車以時速四、五十公
    里（告訴人在本院供明）之速度超速行駛，亦為危害發生之原因，尚有未洽。被
    告上訴意旨認原判決量刑過重，亦有理由。原判決既有前揭可議之處，仍屬無可
    維持，應由本院將原判決撤銷改判。爰審酌被告無犯罪前科、其併排停車貿然開
    啟車門之過失程度、被害人所受之傷害危害程度及其犯後於原審審理中被告當庭
    提出新臺幣二十三萬五千元即期支票一紙願與告訴人和解，但為告訴人以被告誠
    意、金額不夠為由拒絕致未達成和解，尚非拒不賠償，且被害人本身因超速行駛
    同有過失等一切情狀，量處如主文第二項所示之刑，並諭知易科罰金之折算標準
    。又被告乙○○未曾受有期徒刑以上刑之宣告，有本院被告全國前案紀錄表在卷
    可稽，經此偵審論罪科刑教訓，當知所警惕而無再犯之虞，本院審酌各情認上開
    刑之宣告，以暫不執行為適當，併依法宣告緩刑貳年，用勵自新。
據上論結，應依刑事訴訟法第三百六十九條第一項前段、第三百六十四條、第二百九
十九條第一項前段，刑法第二百八十四條第一項前段、第六十二條前段、第四十一條
第一項、第七十四條第一款，罰金罰鍰提高標準條例第一條前段、第二條，判決如主
文。
本案經檢察官呂光華到庭執行職務。
中      華      民      國    九十一    年      九      月     十八     日
                                臺灣高等法院交通法庭
                                    審判長法  官  陳  貽  男
                                          法  官  陳  憲  裕
                                          法  官  王  炳  梁
右正本證明與原本無異。
不得上訴。
                                          書記官  潘  大  鵬
中      華      民      國    九十一    年      九      月     十九     日
錄本案論罪科刑法條全文：
刑法第二百八十四條
因過失傷害人者，處六月以下有期徒刑、拘役或五百元以下罰金。致重傷者，處一年
以下有期徒刑、拘役或五百元下罰金。
從事業務之人，因業務上之過失傷害人者，處一年以下有期徒刑、拘役或一千元以下
罰金。致重傷者，處三年以下有期徒刑、拘役或二千元以下罰金。
